【裁判字號】    99,交聲,3135
【裁判日期】    990823
【裁判案由】    聲明異議
【裁判全文】
臺灣臺中地方法院交通事件裁定        99年度交聲字第3135號
原處分機關  交通部公路總局臺中區監理所臺中市監理站
異  議  人
即受處分人  甲○○
上列異議人即受處分人因違反道路交通管理處罰條例案件，對於
交通部公路總局臺中區監理所臺中市監理站民國99年8月6日所為
之裁決（裁監稽違字第裁61-HD0000000號裁決書），聲明異議，
本院裁定如下：
    主    文
異議駁回。
    理  由
一、原處分機關略以：異議人即受處分人甲○○（下稱受處分人
    ）所有之車牌號碼MW5-925號重機車，於民國99年6月22日15
    時32分許，為詹詩儀所駕駛，行經臺中縣太平市○○路○段
    旱溪東路口，因「牌照安裝旋轉架，使不能辨認（責令改正
    、驗車改正）」之違規，為臺中縣警察局太平分局以中縣警
    交字第HD0000000號舉發違反道路交通管理事件通知單舉發
    。99年8月6日由梁淑美至站代為簽收裁監稽違字第裁61-HD0
    000000號裁決書，依違反道路交通管理處罰條例第12條第1
    項第7款、第12條第2項，處罰鍰新臺幣（下同）5,400元整
    ，並牌照（行照）吊銷等語。
二、聲明異議意旨略以：身為百姓的我們實在很無奈，每個小孩
    都會有叛逆的過渡期，我們也不例外，平常機車都是大人們
    的交通工具，只知道牌照有點鬆動，以為不會掉下來就好。
    但經過這一次警察的翻弄，也讓我們真的大吃一驚，這台8
    年的老車，能夠騎多快，只為同學、朋友間的流行互相比較
    吧。或許不自知犯了好玩的遊戲，但是當下也是規矩的情形
    下，小孩也嚇傻了，是否該給予糾正及勸導，使之瞭解，若
    有意與司法對抗，當時小孩可以繞路或迴轉，但沒有，因為
    認知上是沒有錯，所以當時沒有逃避，若是知道會是這樣，
    我們大人也不會放縱而不修正，是不是宣導太少了，罰金真
    的太多了，負擔很大，大人很無奈等語。
三、按汽車已領有號牌而未懸掛或不依指定位置懸掛者，處汽車
    所有人3,600元以上10,800元以下罰鍰，並禁止其行駛，且
    牌照亦應吊銷之，道路交通管理處罰條例第12條第1項第7款
    及同條第2項分別定有明文。次按汽車號牌懸掛位置，除原
    設有固定位置外，應依下列規定懸掛固定：機器腳踏車及拖
    車號牌每車1面，應正面懸掛於車輛後端之明顯適當位置，
    汽車號牌不得變造損毀、塗抹或粘貼其他材料、加裝邊框或
    霓虹燈、裝置旋轉架、顛倒懸掛或以安裝其他器具之方式使
    不能辨認其牌號，並不得以他物遮蔽，如有污穢，致不能辨
    認其牌號時，應洗刷清楚，道路交通安全規則第11條第1項
    第3款暨同條第2項亦有明定。而又所謂牌照懸掛固定者，係
    指牌照正面固定朝向後方，倘牌照正面得任意傾斜，改變角
    度，致他人對其牌照上之文字、數字有所誤認，或不易辨別
    時，即非固定懸掛，自屬未依指定位置懸掛。揆之汽車號牌
    制度建立之緣由，非單純在貫徹主管機關之車籍管理；其於
    交通違規或事故發生時，亦可便於相關單位發現違規或肇事
    之車輛駕駛人並予以究責，而具有辨識路上行駛中車輛之特
    定功效，對於道路交通安全之管理、維護，自屬重要；故為
    加強主管機關對於道路交通管理之有效性，及利於其他用路
    人對於車輛之識別並藉此保障渠等之行車安全等目的，立法
    者方以前揭規定課以汽車所有人必須依法懸掛汽車號牌之作
    為義務。
四、經查，本件受處分人所有之車牌號碼MW5-925號重機車，於
    99年6月22日15時32分許，為詹詩儀所駕駛，行經臺中縣太
    平市○○路○段旱溪東路口，遭警以「牌照安裝旋轉架，使
    不能辨認（責令改正、驗車改正）」之違規而以中縣警交字
    第HD0000000號舉發違反道路交通管理事件通知單舉發等情
    ，有前揭舉發通知單及現場採證相片4幀在卷可稽。受處分
    人雖以前詞置辯，惟機車號牌一般均係以螺帽「固定」在牌
    照板上，除非持工具或因撞擊等方式破壞牌照板或將號牌彎
    曲外，單純徒手撥動，無法變更號牌角度、幅度。而依卷內
    檢附之採證照片觀之，受處分人之機車號牌雖係懸掛於車身
    後端，然可任意變更傾斜角度，又變更幅度後之號牌，明顯
    較一般機車上翹，甚可達與路面平行之角度，若非裝置旋轉
    架懸掛號牌，該牌架實無法達到此現象，足證受處分人所有
    車輛非以一般正常之固定方式懸掛車牌，而與前揭交通安全
    規則所規定機器腳踏車號牌應正面「固定」懸掛於車輛後端
    之明顯適當位置之要件不符，確有「牌照安裝旋轉架，使不
    能辨認」之違規情形，受處分人辯以知道牌照有點鬆動，以
    為不會掉下來就好云云，容有誤會。參以交通部96年4月26
    日交路字第0960028650號函釋：「查汽車號牌應於原設有固
    定位置或規定之明顯適當位置懸掛固定，道路交通安全規則
    第11條第1項已有明文，本案車輛號牌擅自裝置於可控制變
    動之旋轉架上，無論行駛有無操作使用，應已違反上開規定
    ，自宜適用道路交通安全管理處罰條例第12條第1項第7款『
    已領有號牌不依指定位置懸掛』之規定處罰」等語，可資佐
    證不論騎乘違規車輛時有無操作旋轉架，只要裝置可旋轉式
    之號牌架，致可操控號牌旋轉抬高至不同角度，而非完全固
    定懸掛於指定位置，即該當已領有號牌不依指定位置懸掛之
    違規行為至明。是以，受處分人另辯稱舉發當時並未違規，
    而係員警翻弄號牌使之上翹云云，縱係屬實，更足佐證受處
    分人之機車號牌因加裝旋轉架，係處於可徒手輕易變更號牌
    之懸掛幅度之情形，與一般號牌於正常情形下「固定」懸掛
    於機車後端之情形炯異，而無從據以為免責之事由。又受處
    分人辯稱：可能因為小孩為了流行互相比較，不自知犯了好
    玩的遊戲云云，然受處分人係該車所有人，又領有合格之駕
    駛執照，對交通法規當知之甚詳，自應注意檢查車輛是否有
    違反相關交通法規所列規定而不得駕駛上路之情事，尚不得
    以此解免違規之責，其前揭所辯，亦不足採。至依按道路交
    通管理事件統一裁罰基準及處理細則第12條規定，行為人有
    下列情形之一，而未嚴重危害交通安全、秩序或發生交通事
    故，且情節輕微，以不舉發為適當者，交通勤務警察或依法
    令執行交通稽查任務人員得對其施以勸導，免予舉發：一、
    有本條例第14條第2款、第3款、第25條、第31條第5項、第
    41條、第44條第1項第1款、第3款至第7款、第52條、第69條
    、第71條至第74條、第76條、第81條、第82條第1項第1款或
    第84條之情形。而本件受處分人之違規事由係屬違反處罰條
    例第12條之情形，非屬上開道路交通管理事件統一裁罰基準
    及處理細則第12條規定，得以情節輕微，經施以勸導免予舉
    發之情狀，是受處分人以舉發員警對其違規行為未為勸導，
    以開單舉發為之等語置辯，當非可採。
五、綜上所述，受處分人所有之上揭重型機車確有已領有號牌不
    依指定位置懸掛之違規行為，縱業經改正且驗車通過，亦無
    礙於其違規事實之認定，原處分機關依違反道路交通管理處
    罰條例第12條第1項第7款、同條第2項規定裁處受處分人罰
    鍰5,400元，並吊銷機車牌照，核無違誤，本件異議無理由
    ，應予駁回。
六、據上論斷，應依道路交通管理處罰條例第87條第2項，道路
    交通案件處理辦法第19條規定，裁定如主文。
中    華    民    國    99    年    8    月    23    日
                  交通法庭  法  官 劉國賓
以上正本證明與原本無異。
如不服本裁定，應於收受送達後5日內向本院提出抗告狀。（應
附繕本）
                            書記官 張隆成
中    華    民    國    99    年    8    月    23    日

司法院資訊處製作；財團法人民間司法改革基金會備份。
